最高法院刑事判決　　　　　　　　　　　　　　　九十三年度台上字第二七三九號
　　上　訴　人　乙○○
　　　　　　　　　　　　號
　　　　　　　　甲○○
右上訴人等因強盜等罪案件，不服台灣高等法院台中分院中華民國九十三年三月十七
日第二審更審判決（九十二年度上更(二)字第二九號，起訴案號：台灣彰化地方法院檢
察署八十六年度偵字第八五六三號），提起上訴，本院判決如左：
    主  文
上訴駁回。
    理  由
按刑事訴訟法第三百七十七條規定：上訴於第三審法院，非以判決違背法令為理由，
不得為之。是提起第三審上訴，應以原判決違背法令為理由，係屬法定要件，且必須
依據卷內資料為具體之指摘，並足據以辨認原判決已具備違背法令之形式，始屬相當
。本件原判決撤銷第一審關於上訴人乙○○、甲○○二人竊盜、搶奪、強盜部分之判
決，改判依牽連犯、連續犯及數罪併罰等法律關係，論上訴人乙○○以共同連續意圖
為自己不法之所有，而搶奪他人之動產罪，處有期徒刑壹年貳月；又共同連續意圖為
自己不法之所有，結夥三人以上，以強暴致使不能抗拒而取他人之物罪，處有期徒刑
柒年陸月，並定其應執行之刑為有期徒刑捌年；及論上訴人甲○○以共同連續意圖為
自己不法之所有，結夥三人以上，以強暴致使不抗拒而取他人之物罪，處有期徒刑柒
年陸月。係依憑上訴人乙○○及已定讞之共犯陳志忠（業經原法院前審判刑確定）於
警詢、檢察官偵查中之自白，暨竊盜部分之被害人戴文玲之配偶廖宏倡、黎世丹、賴
志勳；強奪部分之被害人楊金鳳、謝心宜、黃玉花，及強盜部分之被害人張美足、唐
滿等人之指證，並參酌被害人之報案紀錄，及警方於破案後，在上訴人等二人及共犯
陳志忠家中起出部分贓物，發還各該被害人，經被害人出具之贓物認領保管單等證據
資料，而為論斷，已敘述其所憑之證據及認定之理由。而以上訴人乙○○於審理時翻
異前供，與上訴人甲○○均否認犯罪，甲○○並辯稱：已定讞之陳志忠係因與伊有過
節，加上警員要其另再供出一人，才誣指伊為共犯，而乙○○係因在警局遭警以灌水
方式刑求，且陳志忠誣指伊為共犯之筆錄已製作完成，乙○○才進而不實供證伊為共
犯，又乙○○之警詢筆錄係抄自陳志忠之警詢筆錄，該二份警詢筆錄內容係出於誣陷
及刑求，均不得採為對伊論罪科刑之證據，另乙○○於警詢所云不會駕駛車輛，係指
其無駕駛執照之意，並非不會駕駛，不能依據乙○○上開供述，即推認伊有參與竊取
戴文玲所有車牌號碼ＯＣ｜０三０三號小客車，又被害人張美足、唐滿二人就伊等被
強盜財物之過程，對於搶犯駕駛之汽車有無擦撞伊等騎乘之機車、搶犯下車之人數、
車上共有幾人等事項，前後指述反覆矛盾，顯有瑕疵，非可遽信，伊實未參與此部分
犯行，被害人唐滿之呼叫器，亦係陳志忠、乙○○到伊住所之後所留下，非伊強取得
來，況此部分以汽車行搶之方式，與以機車乘人不備而行搶之方式無異，既未施加暴
力，亦無致使被害人不能抗拒之情形，不能論以強盜罪等語，認係卸責之詞，非可採
信；又以乙○○、陳志忠事後改稱：甲○○並未參與犯罪云云，意在迴護，同非可取
。上訴人甲○○所舉證人楊秀蘭、陳昆仲、謝素梅、陳景貝之證言，俱不足據以證明
上訴人乙○○於警詢時曾受刑求。至被害人張美足於報案之初，雖語焉不詳，未道盡
被強盜之詳情，然其於事後之警詢及原法院前審調查時，業已詳述被施以強暴而強取
財物之經過，自難以其報案之初陳述簡略之筆錄而為上訴人等二人有利之認定；另被
害人唐滿雖未能明確指認案發之時，碰撞其騎乘之機車，致其人車倒地不能抗拒，而
強盜其財物者之確實人數，然經調查其他事證，已足認定上訴人甲○○參與該部分之
強盜犯行。並以上訴人乙○○犯罪後，於民國八十九年間，因車禍受有腦傷，雖經原
審送請彰化秀傳紀念醫院於九十二年九月十九日鑑定之結果，認其「目前之精神狀態
可達心神喪失之程度」，有該院之精神鑑定書可憑，然依上訴人乙○○於原審審理時
猶能否認犯罪，且可正常簽名，及其於九十二年五月十九日因另案入監執行後，於服
刑期間亦能與前往探視之家人正常面會等情，顯非對外界事務全然無法理會而至心神
喪失之程度，因認尚無其原審指定辯護人請求依刑事訴訟法第二百九十四條第一項之
規定停止審判之情形。均已分別依憑卷證資料，於理由內詳加指駁及說明。從形式上
觀察，原判決並無認定事實不憑證據或採證違反法則之違法情形存在。上訴人乙○○
上訴意旨略稱：其精神狀況已達心神喪失之程度，業經醫院鑑定甚明，原審未依法停
止審判，顯屬違誤；上訴人甲○○上訴意旨則謂：乙○○警詢時確曾遭受刑求，其警
詢筆錄之內容不實，又乙○○並非不會開車，且被害人張美足、唐滿等人之指訴並非
始終一致，不能因警方在伊住處查獲部分贓物，即推定伊參與犯罪，況伊縱成立犯罪
，亦僅與強奪罪相當，而與強盜罪之構成要件不合各等語。惟按鑑定報告只為形成法
院心證之資料，對於法院之審判並無拘束力，故待證事項雖經鑑定，法院為期發現事
實之真相，仍得本於職權予以調查。上訴人乙○○上訴意旨既未具體指明原審不採前
揭彰化秀傳紀念醫院之精神鑑定報告，而依據其證據調查所得之心證，認上訴人乙○
○於審判時，並無心神喪失而應停止審判之情形等之判斷結果，究竟有何違反經驗法
則或論理法則之情形，自不得任意指摘而據以提起第三審上訴。又按搶奪與強盜雖同
具不法得財之意思，然搶奪係乘人不備，公然掠取他人之財物；如施用強暴、脅迫，
至使不能抗拒而取他人之財物或令其交付者，則為強盜罪。原判決認定上訴人等二人
與已定讞之陳志忠，共同施用強暴之方法，致使被害人張美足、唐滿不能抗拒而強取
各該被害人之財物等情，因而論處上訴人等二人以連續結夥三人以上強盜罪刑，於法
並無不合，顯與適用法則不當之違法情形並不相當，亦不容妄加爭執，而據為第三審
上訴之合法理由。至上訴人甲○○其餘之上訴意旨，經核係置原判決所為明白論斷於
不顧，仍持原判決已說明理由而捨棄不採之陳詞再事爭辯，及對於事實審法院取捨證
據與自由判斷證據證明力之職權行使，徒以自己之說詞，泛指其為違法，難認已符合
首揭法定之第三審上訴要件。其上訴均違背法律上之程式，應予駁回。
據上論結，應依刑事訴訟法第三百九十五條前段，判決如主文。
中　　　華　　　民　　　國　　九十三　　年　　　五　　　月　　二十八　　日
                              最高法院刑事第九庭
                                  審判長法官  林　增　福
                                        法官  邵　燕　玲
                                        法官  陳　世　雄
                                        法官  惠　光　霞
                                        法官  蘇　振　堂
      右正本證明與原本無異
                                              書  記  官
中　　　華　　　民　　　國　　九十三　　年　　　六　　　月　　　一　　　日
                                                                   ｍ
